臺灣臺中地方法院刑事判決　　　　　　　　　　　九十一年度交易緝字第四號
　　公　訴　人　臺灣臺中地方法院檢察署檢察官
　　被　　　告　丙○○
右列被告因公共危險等案件經檢察官提起公訴（八十九年度偵字第一０六一四號），
本院判決如左：
    主      文
丙○○服用酒類，不能安全駕駛動力交通工具而駕駛，處拘役伍拾日，如易科罰金，
以參佰元折算壹日。
被訴過失傷害部分，公訴不受理。
    事      實
一、丙○○於民國（下同）八十九年六月十五日十六時許起，與其友人張正楠等在台
    中市大坑土雞城飲酒，至同日十九時許飲畢，已不能安全駕駛動力交通工具，仍
    執意駕駛車牌號碼Ｒ六－六三八八號自小客車，其上附載張正楠，於同日二十時
    許，沿台中市○○路○段，由軍功路往旱溪東路方向行駛，至東山路一段一百四
    十七之十號前時，其原應注意汽車行進中駕駛人應注意車前狀況，隨時採取必要
    安全措施，及汽車行駛於市區道路，行車速度不得超過每小時四十公里；駕駛人
    飲酒後其吐氣所含酒精成份超過每公升０．二五毫克以上者不得駕車，駕駛汽車
    並應遵守道路交通標誌、標線、號誌之指示，而依當時情形天候為晴、路面無障
    礙，又無不能注意之情事，竟疏未注意，以每小時七十公里之車速行駛，因酒醉
    開車違反分向限制線（雙黃線）規定，侵入來向車道，撞及由乙○○駕駛，附載
    甲○○，沿東山路一段，由旱溪東路往軍功路方向行駛之車牌號碼ＮＪ－二三一
    五號自小貨車左側車頭，小貨車因而滑轉九十度橫於路中央，其後由石東龍駕駛
    車牌號碼ＯＪ－七九五號自小客車亦因煞避不及而撞及自小貨車，致乙○○胸部
    、手、腳，甲○○胸部、頭部、左踝受有多處傷害，經警實施酒精濃度測試結果
    達每公升０．七三亳克。
二、案經乙○○、甲○○訴由台中市警察局第五分局報請台灣台中地方法院檢察署檢
    察官偵查起訴。
    理      由
甲、有罪部分：
一、訊據被告對於右揭犯罪事實坦承不諱，核與告訴人乙○○、甲○○指訴情節相符
    ，復有台中市警察局交通事故調查報告表二份、刑法第一百八十五條之三案件測
    試觀察報告表、酒精濃度呼氣測試單各一份及車禍現場照片六張附卷可資佐證。
    按刑法於八十八年四月二十一日經總統公布增訂第一百八十五條之三，將服用酒
    類不能安全駕駛動力交通工具而駕駛者，亦納入刑事處罰之範疇，該條規定並自
    同年月二十三日正式施行，犯本條之罪係屬抽象危險犯，其立法目的在嚇阻酒後
    駕車，危害公眾安全及防止交通事故之發生，條文中所稱「不能安全駕駛動力交
    通工具」係屬不確定之法律概念，除衡之行為人駕車時飲用酒類之程度及血液中
    酒精含量之多寡外，並應參以行為人當時之精神狀態、駕馭車輛之情形及對於交
    通號誌或指揮之遵守能力，以資相佐，斷非徒以飲酒數量作為取決是否成罪之唯
    一標準，否則，個人酒量殊異，偶因特殊情狀致未達平日精神狀態者亦所在多有
    ，欲以劃一標準遽為能否安全駕車或酒醉之論斷，誠屬難能，惟參考德國、美國
    之認定標準，駕駛人於呼氣中酒精濃度達每公升零點五五亳克以上者，肇事率為
    一般正常人之十倍，認為已達不能安全駕駛之標準，然在此標準以下之行為，如
    輔以其他客觀事實得作為不能安全駕駛之判斷時，亦屬之，法務部八十八年五月
    十八日法八八檢字第００一六六九號函亦採斯旨，有該函一份附卷可稽。另就醫
    學文獻所知，單次飲用酒精後之生理、心理變化，主要與代謝酒精的兩種主要酵
    素乙醇去氫脢（簡稱ＡＤＨ）及乙醛去氫脢（簡稱ＡＬＤＨ）有關，ＡＤＨ作用
    乃將血液內之乙醇代謝為乙醛，因而決定酒精代謝之快慢，而ＡＬＤＨ則再將產
    生之乙醛進一步代謝，最後成為其他碳水化合物，而「飲酒後會產生臉潮紅、頭
    痛、心跳加速等自主神經系統亢奮現象，主要乃與乙醛在血液中蓄積的程度有關
    」。雖然ＡＬＤＨ的代謝能力會因個人體質而有所差異，故每個人飲酒後之生理
    反應不同，惟ＡＤＨ則個別差異不大，因此同種族間之酒精清除率相近，一般而
    言飲用同量酒精後對每個人之身體影響應屬類似，故依血中酒精濃度判得酒精對
    於人體影響之程度，當血中酒精濃度於呼氣濃度值達每公升０．二五亳克時，將
    造成飲酒者輕度協調功能降低；而當呼氣濃度值達每公升０．二五至０．四０亳
    克時，肇事率為平常之二至六倍，而當呼氣濃度值達每公升０．四０至０．五０
    亳克時，肇事率為平常之六至七倍，而當呼氣濃度值達每公升０．五０至０．五
    五毫克時，肇事率為平常之七至十倍，（參照行政院國軍退除役官兵輔導委員會
    台北榮民總醫院八十八年八月五日（八八）北總內字第二六八六八號函及中央警
    察大學交通學系暨交通管理研究所蔡中志教援之研究報告，酒精濃度與肇事率之
    關係一文，台灣高等法院檢察署八十八年十一月編印「不能安全駕駛」認定標準
    之相關論文資料第四十九頁）。從而汽車駕駛飲酒後其吐氣所含酒精成分超過每
    公升０．二五亳克以上者，不得駕車，道路交通安全規則第一百十四條第二款定
    有明文。本案被告酒精濃度每公升達０．七三亳克，超出標準甚多，足認被告駕
    車時確已達不能安全駕駛動力交通工具程度。從而本案事證明確，被告犯行堪予
    認定。
二、核被告所為，係犯刑法第一百八十五條之三之服用酒類致無法安全駕駛動力交通
    工具罪。爰審酌被告喝酒後已不能安全駕駛，仍不顧公眾安全，貿然駕車及所生
    危害、犯後坦承犯行等一切情狀，量處如主文所示之刑，並諭知易科罰金之折算
    標準。
乙、公訴不受理部分：
一、公訴意旨如事實欄所述，因認被告尚涉有刑法第二百八十四條第一項前段之過失
    傷害罪嫌。
二、按告訴乃論之罪，其告訴人於第一審辯終結前，得撤回其告訴；又告訴經撤回者
    ，應諭知不受理之判決，並得不經言詞辯論為之，刑事訴訟法第二百三十八條第
    一項、第三百零三條第三款、第三百零七條分別定有明文。經查本件被告上開犯
  行經檢察官以刑法第二百八十四條第一項前段之過失傷害罪提起公訴，依同法第
    二百八十七條前段規定係屬告訴乃論之罪，茲據告訴人於辯論終結前之九十一年
    六月廿六日本院審理時當庭撤回其告訴，依前開規定，爰諭知不受理之判決。
據上論斷，應依刑事訴訟法第二百九十九條第一項前段、第三百零三條第三款、第三
百零七條、刑法第一百八十五條之三、第四十一條第一項前段，罰金罰鍰提高標準條
例第二條，判決如主文。
中    華    民    國      九十一      年       七      月       三      日
                                    臺灣臺中地方法院交通法庭
                                        法  官  郭  德  進
右正本證明與原本無異。
如不服本判決，應於判決送達後十日內向本院提出上訴狀( 應附繕本 )，上訴於臺灣
高等法院臺中分院。
                                        書記官
中    華    民    國      九十一      年       七      月       五      日
中華民國刑法第一百八十五條之三：
用毒品、麻醉藥品、酒類或其他相類之物，不能安全駕駛動力交通工具而駕駛者，處
一年以下有期徒刑、拘役或三萬元以下罰金。
                                                                        Ａ
